【裁判字號】    95,訴,661
【裁判日期】    980121
【裁判案由】    妨害自由等
【裁判全文】
臺灣新竹地方法院刑事判決               95年度訴字第661號
公  訴  人  臺灣新竹地方法院檢察署檢察官
被      告  丁○○
                      8號
選任辯護人  林進塗律師
上列被告因妨害自由等案件，經檢察官提起公訴（九十四年度核
退偵字第一五０號），本院判決如下：
        主  文
丁○○無罪。
        理  由
一、公訴意旨略以：被告丁○○在中華電信股份有限公司（下稱
    中華電信）新竹營運處擔任櫃臺收費員乙職，因懷疑其妻葉
    瑞玉與案外人林昌生有婚外情，遂於民國九十三年二月間假
    借職務之便列印林昌生中華電信門號0000000000號之通聯紀
    錄（妨害秘密部分未經林昌生告訴）。嗣將上開通聯紀錄交
    予其親弟彭金順（被告自幼出養他人故與彭金順不同姓）之
    友人即告訴人甲○○，要求告訴人甲○○查明林昌生與葉瑞
    玉之關係。惟告訴人甲○○得知被告私下查詢他人通聯紀錄
    係違法行為後，遂向中華電信檢舉，致被告遭中華電信為記
    一大過之懲處，被告因此懷恨在心。嗣竟與數名姓名、年籍
    不詳之成年男子，共同基於意圖為自己不法所有之犯意聯絡
    ，於九十三年八月九日晚上八時許，前往告訴人甲○○位於
    新竹縣竹東鎮○○里○鄰○○路二０五號住處欲取回上開通
    聯紀錄，其中一名男子並持類似槍枝之物品敲打告訴人甲○○頭部，致告訴人甲○○受有頭部撕裂傷害。嗣被告丁○○
    等人並強押告訴人甲○○及當時在場之告訴人乙○○（告訴
    人甲○○之子）、彭金順，搭乘車號不詳車輛，載至新竹縣
    竹東鎮員山里五鄰下員山九十八號被告住處旁其叔戊○○屋
    內，並以告訴人甲○○與葉瑞玉有染為由，強迫告訴人甲○○簽立金額分別為新臺幣（下同）十萬元、三十萬元之本票
    二紙做為日後向告訴人甲○○取款之依據，得逞後始將三人
    釋放。嗣告訴人甲○○先於九十三年八月二十四日晚上八時
    許，在新竹市○○路鴛鴦大道火鍋店，向與被告有犯意聯絡
    之不知名男子要求將金額降為三十萬元，並交付十八萬元；
    嗣於九十三年九月五日晚上七時三十分許在新竹市○○路鴛
    鴦大道火鍋店再交付十二萬元予與被告有犯意聯絡之不知名
    男子，該男子得款後始返還甲○○本票二紙。而認被告涉犯
    刑法第二百七十七條、第三百零二條第一項、第三百四十六
    條（漏載第一項）之傷害、妨害自由、恐嚇取財罪嫌等語。
二、按犯罪事實應依證據認定之，無證據不得認定其犯罪事實，
    又不能證明被告犯罪者，應諭知無罪之判決，刑事訴訟法第
    一百五十四條第二項、第三百零一條第一項分別定有明文。
    而認定犯罪事實之證據，係指足以認定被告確有犯罪行為之
    積極證據而言，苟未能發現相當證據，或證據不足為不利於
    被告事實之認定時，即應為有利於被告之認定，更不必有何
    有利之證據，亦不能以推測或擬制之方法，以為裁判基礎，
    最高法院二十九年上字第三一０五號、四十年臺上字第八六
    號、五十六年臺上字第八０七號判例意旨可資參照。又「認
    定犯罪事實所憑之證據，雖不以直接證據為限，間接證據亦
    包括在內；然而無論直接或間接證據，其為訴訟上之證明，
    須於通常一般之人均不致有所懷疑，而得確信其為真實之程
    度者，始得據為有罪之認定，倘其證明尚未達到此一程度，
    而有合理之懷疑存在時，事實審法院復已就其心證上理由予
    以闡述，敘明其如何無從為有罪之確信，因而為無罪之判決
    ，尚不得任意指為違法。」、「檢察官對於起訴之犯罪事實
    ，應負提出證據及說服之實質舉證責任，倘其所提出之證據
    ，不足為被告有罪之積極證明，或其指出之證明方法，無從
    說服法院以形成被告有罪之心證，基於無罪推定之原則，自
    應為被告無罪判決之諭知。」，亦經最高法院著有七十六年
    臺上字第四九八六號、九十二年臺上字第一二八號判例意旨
    可參。又告訴人之告訴，係以使被告受刑事訴追為目的，是
    其陳述是否與事實相符，仍應調查其他證據以資審認；被害
    人之陳述如無瑕疵，且就其他方面調查又與事實相符，固足
    採為科刑之基礎，倘其陳述尚有瑕疵，則在未究明前，遽採
    為論罪科刑之根據，即難認為適法，最高法院五十二年臺上
    字第一三００號、六十一年臺上字第三０九九號著有判例可
    資參照。
三、公訴人認被告涉犯上揭傷害、妨害自由、恐嚇取財罪嫌，無
    非係以：（一）告訴人甲○○、乙○○之指述；（二）中華
    電信公司臺灣北區分公司九十三年六月二日北人二字第93A0
    000000號令（見九十四年度核退偵字第一五０號卷【下稱第
    一五０號卷】第八十六頁）；（三）本票及其影本各二紙（
    原本置於第一五０號卷第一七三頁證物袋，影本附於第一五
    ０號卷第四十頁）；（四）被告所書立出具予告訴人之「切
    絕書」（見第一五０號卷第四十六頁）；（五）馬偕紀念醫
    院新竹分院乙種診斷證明書（見第一五０號卷第三十九頁）
    等，為主要論據。
四、訊據被告固不否認曾因懷疑其妻葉瑞玉與案外人林昌生有婚
    外情，遂利用職務之便列印林昌生中華電信行動電話門號之
    通聯紀錄，並將前開通聯紀錄交予告訴人甲○○，要求告訴
    人甲○○查明林昌生與葉瑞玉之關係，嗣因中華電信獲悉被
    告違規行為，乃將被告記一大過，被告曾於九十三年八月十
    七日簽立切絕書一紙予告訴人甲○○之事實，惟堅決否認有
    何傷害告訴人甲○○、對告訴人甲○○、乙○○、證人彭金
    順妨害自由、對告訴人甲○○恐嚇取財之犯行，辯稱：並無
    告訴人甲○○、乙○○所指毆打告訴人甲○○、強押告訴人
    甲○○、乙○○、證人彭金順至證人戊○○住處，及逼告訴
    人甲○○簽發本票而恐嚇取財情事，伊是案發當天下午去告
    訴人甲○○家找甲○○，而非告訴人甲○○、乙○○所指晚
    上八點去的，而且伊去找告訴人甲○○，是為了拿回林昌生
    之通聯紀錄，告訴人甲○○要伊配合向林昌生仙人跳詐財，
    說會分伊錢，但伊不肯配合，表示只要拿回通聯紀錄就好，
    告訴人甲○○就拿伊違法查詢林昌生通聯紀錄之事恐嚇伊，
    說要陷害伊進去監獄關，或帶到山上活埋，告訴人甲○○掐
    住伊脖子，伊為掙脫而與告訴人甲○○拉扯，嗣並大力推開
    告訴人甲○○，告訴人甲○○往後跌倒頭部撞到廚房流理台
    ，伊就趕快離開。之後當晚七點多，告訴人甲○○、乙○○
    和一些人來伊住處找伊，問伊下午害告訴人甲○○跌倒撞到
    頭之事如何處理，伊有向告訴人甲○○道歉，但告訴人甲○○只說走著瞧就離開了。之後幾天即九十三年八月十七日，
    告訴人甲○○要伊一人赴約拿回通聯紀錄等物，伊遂拿回通
    聯紀錄等物時，應告訴人甲○○之要求寫下切絕書。等語。
五、經查，公訴人所指被告對告訴人甲○○為傷害、恐嚇取財犯
    行、對告訴人甲○○、乙○○為妨害自由犯行之事實，雖據
    證人即告訴人甲○○、乙○○迭於警詢、檢察官訊問時證述
    在卷，固非無據，然告訴人二人所為之指訴是否真實可信，
    仍有詳究之必要：
（一）告訴人甲○○、乙○○固一致指稱證人彭金順於案發當天
      在場，有被對方毆打，遭強押至證人戊○○住處後，有被
      脅迫在本票後背書等情，然證人彭金順經傳喚到庭則始終
      否認有告訴人所指前開情事（見第一０五號卷第一二三至
      一二四頁，本院卷(一)第一三三頁下），而告訴人甲○○、
      證人彭金順均稱案發那段時間兩人交情友好，證人彭金順
      復尚稱其那段時間與告訴人甲○○之交情，比與被告之交
      情還要好（見本院卷(一)第一三七頁、第一四０頁），如果
      證人彭金順確實有遭被告夥同之人毆打、強押、逼迫背書
      之事實，依常情證人彭金順對於被告不顧手足之情之施暴
      行為一定氣憤難平，加上其與告訴人甲○○之友好關係，
      證人彭金順應當會供出實情而不是在本院審理時所為否定
      之證詞。
（二）告訴人甲○○、乙○○固堅稱被告有為上開傷害、妨害自
      由、恐嚇取財犯行，然告訴人甲○○、乙○○就案發經過
      情形有以下嚴重歧異：
      1.就告訴人甲○○在住處被以類似槍枝之物毆打前，被告
        有無口出「兩個人打給他死」、及告訴人甲○○被以類
        似槍枝之物毆打時，被告有無在場等節，告訴人甲○○
        證稱：「被告要離開前跟他表叔講『兩個人打給他死』
        ，之後被告就離開，被告的表叔就拿起桌上的手槍，用
        槍柄打我頭部約六次。」（見本院卷(一)第一一三頁反面
        ），告訴人乙○○則證稱：「（甲○○被槍托毆打時，
        被告有無在場？）有。（被告在你家時有無提到「兩個
        人打給他死」這樣的話？）看到他跟旁邊一個人講悄悄
        話，不知道內容為何，講完之後甲○○就被打。」（見
        本院卷(二)第十六頁反面）。
      2.針對證人彭金順在告訴人甲○○住處有無被毆打一節，
        告訴人甲○○證稱：「在場的彭金順被楊正帶來的二個
        小弟打，…」（見本院卷(一)第一一三頁反面），告訴人
        乙○○則證稱：「（彭金順在你家是否被打？）好像沒
        有。」（見本院卷(二)第十一頁反面）。
      3.告訴人甲○○、乙○○就所謂證人彭金順被押至證人戊○○住處後在何時被毆打一節，告訴人甲○○證稱：「
        我們三人（我、彭金順、乙○○）被押進戊○○家，乙○○與彭金順站在進門右邊電視櫃前面，我坐在電視櫃
        前面三人座木椅的右手邊第一個位置，…彭金順就被楊
        正的兩個小弟打，是要逼我交出資料，我看彭金順被打
        得那麼慘，我不忍心，就說出資料在哪裡，楊正叫小弟
        帶乙○○回我家拿資料，…」（見本院卷(一)第一一五頁
        反面），告訴人乙○○則證稱：「（在隔壁發生何事？
        ）他們在講事情，我回去拿資料，之後我和彭金順站在
        旁邊，彭金順被他們罰伏地挺身，還被拳打腳踢，…（
        在你去拿資料之前，彭金順是否被打？）無，他跟我一
        樣被罰站，是我拿資料回來之後，他才被打。」（見本
        院卷(二)第十一頁）。
      4.告訴人甲○○、乙○○就所謂在證人戊○○住處，有無
        人員拿藥水幫告訴人甲○○擦傷口一節，告訴人甲○○
        證稱：「…寫完本票、同意書及和解書後，被告表叔拿
        藥水給彭金順，要彭金順幫我擦傷口，，…」（見本院
        卷(一)第一一四頁反面），告訴人乙○○則證稱：「…我
        大部分都在注意甲○○的傷…（在被告住處隔壁時，在
        場有無人拿藥水擦甲○○的傷口？）想不起來。」（見
        本院卷(二)第十七頁反面）
      5.本件告訴人甲○○、乙○○所指並非一般日常生活之情
        節，告訴人二人對於此一案發情形應當記憶深刻而無混
        淆、遺忘之可能，惟其二人就案發重要經過卻為南轅北
        轍不同之陳述，顯有嚴重之不一致。
（三）另查，告訴人甲○○雖提出相關帳戶資料欲佐證其在九十
      三年八月二十四日有交付十八萬元、及在九十三年九月五
      日有交付十二萬元（見第一０五號卷第一五五至一六七頁
      ），但前開相關帳戶資料僅能證明告訴人甲○○有提、存
      款項之客觀事實，尚無法遽予認定係與被告有關，況案發
      至事後二次交款日期間有相當時間，告訴人甲○○自有機
      會可報警會同警方處理，告訴人甲○○雖稱是因為對方要
      求不得報警云云，然案發後，告訴人甲○○猶多次向中華
      電信檢舉被告並要求賠償，有九十三年八月十六日、八月
      十八日申告書各一份在卷足參（見本院卷(一)第八十六之四
      、八十六之五頁），甚至在九十三年九月二日時向交通部
      首長信箱申訴「友人檢舉中華電信員外洩客戶資料，反遭
      黑道恐嚇」，有中華電信九十三年十月十三日信政三Ａ42
      字第09300449號函附卷可憑（見第一０五號卷第六十七至
      六十八頁），並在九十三年十二月十日以發信至刑事警察
      局局長信箱方式報案，有電子信箱報案資料一份在卷可稽
      （見第一五０號卷第三十八頁），顯與告訴人甲○○自稱
      因害怕對方所以不敢報警之情相悖。
（四）而告訴人固提出卷附本票二紙欲證明遭被告脅迫簽發，然
      該本票上僅有告訴人甲○○之簽名，且係告訴人甲○○任
      意即可製作之文書證據，而告訴人甲○○所指由其簽發、
      經證人彭金順背書之二紙本票卻始終無法提出，依告訴人
      甲○○為智慮成熟之成年人，其交款時為何不取回該案發
      當天其所簽發、證人彭金順背書之本票，反而只取回由其
      簽發之本票，在在足啟人疑竇。
（五）而告訴人甲○○復提出被告於九十三年八月十七日所出具
      之切絕書一紙（見第一０五號卷第四十六頁），切絕書內
      容為：「被告已自告訴人甲○○處親收告訴人甲○○向中
      華電信檢舉書內容有關林昌生部分，及林昌生行動電話全
      部通聯紀錄及中華電信ADSL數據機一組，被告保證今後決
      不再以任何理由和議異要求索取任何一物，或是找第三者
      再對告訴人甲○○身體上傷害及任何金錢賠償」。若告訴
      人甲○○所指九十三年八月九日晚上因遭被告夥同他人逼
      迫已將通聯紀錄交還被告之情節為真實，被告既然有能力
      夥眾逼迫告訴人甲○○交還通聯紀錄，焉有可能再於九十
      三年八月十七日補立切絕書自曝其傷害、恐嚇取財告訴人
      甲○○之短，而被作為對自己不利之證據？
（六）再者，上開馬偕紀念醫院新竹分院乙種診斷證明書醫院診
      斷證明書僅能證明告訴人甲○○受有傷害之客觀事實，而
      證人丙○○雖有陪同告訴人甲○○就醫，但該傷害是否即
      為告訴人甲○○所指係遭被告夥同他人持類似槍枝之物品
      毆傷所致，仍屬有間。
（七）綜上所述，本件證人即告訴人甲○○、乙○○之證述內容
      ，非但悖於事理常情，且前後矛盾，顯具瑕疵，其證詞礙
      難採取，告訴人甲○○所提出之診斷證明書、本票、存款
      憑條、等資料均僅能證明告訴人有受傷就醫、簽發本票、
      提領款項之事實，但均無法證明被告有夥同他人對告訴人
      為毆打、妨害自由、恐嚇取財之待證事實。此外，復查無
      其他積極證據足資證明被告確實有何傷害、妨害自由、恐
      嚇取財之犯行，自難僅憑告訴人片面之指訴，及告訴人所
      提相關文書證據遽認被告有本件犯行，故本件證據不足，
      應諭知無罪判決。
六、適用法律：刑事訴訟法第三百零一條第一項。
本案經檢察官陳麗芬到庭執行職務。
中    華    民    國    98    年    1     月    21    日
                  刑事第六庭審判長法  官  遲中慧
                                  法  官  魏瑞紅
                                  法  官  黃美盈
如不服本判決應於收受判決後10日內向本院提出上訴書狀，並應
敘述具體理由。其未敘述上訴理由者，應於上訴期間屆滿後20日
內向本院補提理由書(均須按他造當事人之人數附繕本)「切勿逕
送上級法院」。
中    華    民    國    98    年    1     月    21    日
                                  書記官  吳美雲


司法院資訊處製作；財團法人民間司法改革基金會備份。
